【裁判字號】    98,上訴,1829
【裁判日期】    980806
【裁判案由】    殺人
【裁判全文】
臺灣高等法院刑事判決                98年度上訴字第1829號
上  訴  人  臺灣臺北地方法院檢察署檢察官
上  訴  人
即  被  告  乙○○
                      12
                    （
選任辯護人  陳德峰律師
上列上訴人因被告殺人案件，不服臺灣臺北地方法院97年度重訴
字第70號，中華民國98年3月31日第一審判決（起訴案號：臺灣
臺北地方法院檢察署97年度偵字第13658號），提起上訴，本院
判決如下：
    主  文
原判決撤銷。
乙○○殺人，處有期徒刑拾貳年。
    事  實
一、乙○○與友人丑○○（即ＡＬＥＸＡＮＤＥＲ  ＴＡＳＨＩ
    ＨＳＵ）、劉宗育（即ＲＯＢＢＩＮ  ＪＯＮＧ  ＬＩＵ）
    、壬○○、癸○○、丙○○（以上五人另由臺灣臺北地方法
    院檢察署97年度偵續字第616號案件偵查）、真實姓名、年
    籍均不詳之成年女子等人為歡送劉宗育翌日返回美國，於民
    國97年6月16日深夜，一同前往位在臺北市中山區○○○路
    312號之錢櫃企業股份有限公司臺北林森店第510號包廂唱歌
    消費，適許瑞麟因與在香奈爾酒吧（起訴書誤載為香奈兒Ｋ
    ＴＶ）工作之公司同事聚餐併慶祝其喜獲新生兒，亦於同日
    深夜零時許起，與同事戊○○、辛○○、庚○○、己○○、
    友人徐梓恆、真實姓名、年籍均不詳，綽號「阿泰」、「阿
    威」之成年男子及數名真實姓名、年籍均不詳之成年女子等
    人，一同在上開錢櫃企業股份有限公司臺北林森店第501號
    包廂唱歌聚會。嗣於同日凌晨4時11分許，在錢櫃企業股份
    有限公司臺北林森店五樓走廊，戊○○與辛○○遇見獨自在
    該處講行動電話之丑○○，戊○○竟出言對丑○○稱：「看
    三小」一語（臺語），丑○○於目送戊○○、辛○○進入戊○○、辛○○等人前開唱歌消費之第501號包廂後，隨即返
    回自己之包廂，詢問其友人「看三小（臺語）」一語究係何
    意明瞭後，乃欲前往戊○○、辛○○等人唱歌消費之第501
    號包廂理論，旋由丑○○與癸○○先進入該501號包廂，並
    由丑○○向許瑞麟、辛○○表示渠不小心弄錯包廂後旋即離
    去。乙○○於同日凌晨4時16分左右，與友人步出包廂，同
    日凌晨4時20分左右手上拿出其預藏之摺疊刀，並有甩動之
    情形。復於同日凌晨4時33分3秒許，由丑○○、丙○○及壬○○三人進入第501號包廂內理論，劉宗育、癸○○及乙○○則在包廂外等候；許瑞麟見丑○○、丙○○及壬○○進入
    其等唱歌之包廂，遂上前詢問丑○○、丙○○及壬○○要做
    何事，旋即戊○○與丑○○、丙○○及壬○○發生衝突拉扯
    ，在外等候之劉宗育、癸○○及乙○○等三人聽見聲響後，
    隨即奮力欲將該501號包廂門往外拉，辛○○、許瑞麟則欲
    將丑○○、丙○○及壬○○推出第501號包廂外，倏地，丑
    ○○、壬○○、丙○○與該501號包廂內之眾人，忽然全跌
    出第501號包廂外，戊○○、庚○○、己○○、徐梓恆先與
    丙○○、乙○○扭打成一團，許瑞麟復於同日凌晨4時33分
    許，以腳踢壬○○，再由後方抓住丑○○，丑○○與辛○○
    互相毆打及腳踢後，徐梓恆、辛○○、許瑞麟、庚○○、己○○等人並接續群起徒手毆打或以腳踢丑○○、癸○○、壬○○（未成傷），戊○○、己○○、庚○○則與乙○○發生
    拉扯，並毆打乙○○，乙○○於同日凌晨4時34分08秒有以
    左手彎腰撿拾其預藏隨身攜帶混亂中掉落之摺疊刀（未扣案
    ）。許瑞麟見戊○○與己○○等人與乙○○動手，遂於同日
    凌晨4時34分23秒先徒手毆打丙○○，接續追打劉宗育後，
    於同日凌晨4時34分28秒對著乙○○揮拳，乙○○舉起左手
    防禦後，明知其隨身攜帶之折疊刀刺傷人體，如對人體之要
    害穿刺可以發生致人於死之結果，竟基於殺人之犯意，於同
    日4時34分30、31秒間，在丑○○、劉宗育、壬○○、癸○○及丙○○事前主觀上均不知乙○○持有前開折疊刀之情況
    下，逕自其褲子口袋內取出前開其隨身攜帶之折疊刀一把，
    以右手持之往許瑞麟之要害即左胸廓部揮刺一刀，並深及左
    肋膜囊、左心室、橫隔及肝臟。戊○○、辛○○、庚○○、
    己○○及真實姓名、年籍均不詳，身著白上衣黑短裙之成年
    女子旋即接續在上址追打、合毆及以腳踹乙○○、癸○○、
    劉宗育、丑○○等人，辛○○並於向真實姓名、年籍均不詳
   ，身著無袖黑上衣、手持酒瓶之成年女子取走酒瓶後，改持
    酒瓶追打乙○○，乙○○因而受有頭部多處外傷（左上眼瞼
    開放性傷口3乘以零點2公分、疑似上淚小管斷裂、左頰開放
    性傷口2乘以零點1公分、下巴開放性傷口1乘以零點1公分、
    頭皮三處開放性傷口各三乘以零點1公分、3乘以零點1公分
    、5乘以零點2公分）、左前胸部外傷及左上臂挫傷紅腫等傷
    害（許瑞麟業經臺灣臺北地方法院檢察署檢察官為不起訴處
    分確定，戊○○、辛○○、庚○○及己○○涉犯傷害罪嫌部
    分業據乙○○、丑○○撤回告訴，原審另行審結）。許瑞麟
    於同日凌晨4時34分49秒因左胸不適，摀住左胸掀衣查看，
    發現為人刺傷後，由己○○、徐梓恆隨即攙扶許瑞麟，並搭
    乘計程車將許瑞麟送往財團法人馬偕紀念醫院臺北院區急救
    。許瑞麟經送財團法人馬偕紀念醫院臺北院區救治，仍因前
    開穿刺外傷導致心因性休克及出血性休克，於同年月18日下
    午2時34分不治死亡。乙○○於刺傷許瑞麟後，亦因前開傷
    勢經送臺北市立聯合醫院中興醫院急救而離開現場，經與其
    父親陳琛淵商量後，於同年6月25日託請陳琛淵向本案承辦
    員警即臺北市政府警察局中山分局偵查隊偵查佐寅○○投案
    而接受審判。
二、案經許瑞麟之配偶甲○○、許瑞麟之弟呂鴻鳴訴請臺北市政
    府警察局中山分局報告臺灣臺北地方法院檢察署檢察官偵查
    起訴。
    理  由
壹、證據能力部分：
一、按被告以外之人於偵查中向檢察官所為之陳述，除顯有不可
    信之情況者外，得為證據，刑事訴訟法第159條之1第2項定
    有明文。次按刑事訴訟法第158條之3規定：「證人、鑑定人
    依法應具結而未具結者，其證言或鑑定意見，不得作為證據
    。」所謂「依法應具結而未具結者」，係指檢察官或法官依
    刑事訴訟法第175條之規定，以證人身分傳喚被告以外之人
    （證人、告發人、告訴人、被害人、共犯或共同被告）到庭
    作證，或雖非以證人身分傳喚到庭，而於訊問調查過程中，
    轉換為證人身分為調查時，此時其等供述之身分為證人，則
    檢察官、法官自應依本法第186條有關具結之規定，命證人
    供前或供後具結，其陳述始符合第158條之3之規定，而有證
    據能力。若檢察官或法官非以證人身分傳喚，而以告發人、
    告訴人、被害人或共犯、共同被告身分傳喚到庭為訊問時，
    其身分既非證人，即與「依法應具結」之要件不合，縱未命
    其具結，純屬檢察官或法官調查證據職權之適法行使，當無
    違法可言。而前揭不論係本案或他案在檢察官面前作成未經
    具結之陳述筆錄，係屬被告以外之人於偵查中向檢察官所為
    之陳述，本質上屬於傳聞證據，基於保障被告在憲法上之基
    本訴訟權，除該被告以外之人死亡、身心障礙致記憶喪失或
    無法陳述、滯留國外或所在不明而無法傳喚或傳喚不到、或
    到庭後拒絕陳述等情形外，如已經法院傳喚到庭具結而為陳
    述，並經被告之反對詰問，前揭非以證人身分而在檢察官面
    前未經具結之陳述筆錄，除顯有不可信之情況者外，依刑事
    訴訟法第159條之1第2項，仍非不得為證據，惟應於判決內
    敘明其符合傳聞證據例外之理由。不能因陳述人未經具結，
    即一律適用本法第158條之3之規定，排除其證據能力，最高
    法院97年度臺上字第1373號著有判決意旨可資參照。經查，
    （一）證人壬○○、癸○○、丙○○、丑○○、劉宗育於97
    年6月16日偵查中具結向檢察官所為之證述，證人戊○○、
    己○○、庚○○、楊峻宇於同年6月16日偵查中具結向檢察
    官所為之證述，及證人子○○於同年7月10日偵查中具結向
    檢察官所為之證述，固均屬被告乙○○以外之人於審判外向
    法官所為之陳述，惟均無顯有不可信之情況，依前開規定，
    屬於傳聞法則之例外，均得為證據。（二）證人壬○○、癸○○、丙○○、丑○○、劉宗育於97年7月16日偵查中及證
    人戊○○、己○○、庚○○、楊峻宇於同年7月21日偵查中
    分別經檢察官以被告身分而非以證人身分傳喚到庭訊問，其
    等身分既均非證人，即與「依法應具結」之要件不合，縱未
    命其具結，純屬檢察官調查證據職權之適法行使，當無違法
    可言。被告乙○○之選任辯護人於原審準備程序期日中固以
    證人戊○○、己○○、庚○○、楊峻宇於偵查中向檢察官所
    為之供述均係屬傳聞證據為由爭執其等證據能力，惟證人戊○○、己○○、庚○○、楊峻宇、壬○○、癸○○、丙○○
    、子○○、丑○○、徐梓恆、劉宗育已於原審97年12月3日
    、9 日、98年1月6日審判期日中分別以證人身分到庭陳述，
    並分別賦予被告及其選任辯護人對質詰問之機會，則證人戊○○、己○○、庚○○、楊峻宇、壬○○、癸○○、丙○○
    、子○○、丑○○、徐梓恆、劉宗育前開於偵查時所為之供
    述，雖分別屬被告以外之人於審判外之陳述，惟均無顯不可
    信之情況有，均具有證據能力。
二、次按被告以外之人於檢察事務官、司法警察官或司法警察調
    查中所為之陳述，與審判中不符時，其先前之陳述具有較可
    信之特別情況，且為證明犯罪事實存否所必要者，得為證據
    ，刑事訴訟法第159條之4定有明文。查，被告之選任辯護人
    對證人戊○○、己○○、庚○○、楊峻宇於警詢時所為供述
    ，認均係被告以外之人於審判外之言詞陳述，均無證據能力
    。經原審於97年12月3日審判期日中分別傳喚證人戊○○、
    己○○、庚○○、楊峻宇以證人身分到庭結證，認證人戊○○、己○○、庚○○、楊峻宇於警詢時與審理中之供述要旨
    並無不符，依前開規定，自均不得作為證明被告犯罪之證據
    。
三、復按被告以外之人於審判外之言詞或書面陳述，除法律有規
    定者外，不得作為證據；法院或檢察官得囑託醫院、學校或
    其他相當之機關、團體為鑑定，或審查他人之鑑定，並準用
    第203條至第206條之1規定；其須以言詞報告或說明時，得
    命實施鑑定或審查之人為之，刑事訴訟法第159條第1項、第
    208條第1項分別定有明文。是法院或檢察官依刑事訴訟法第
    208第1項之規定，囑託鑑定機關所出具之鑑定報告，應屬刑
    事訴訟法第206條第1項之鑑定報告，為傳聞法則之例外。查
    ，法務部法醫研究所於本案偵查時，受檢察官囑託就本案死
    者許瑞麟之死亡原因進行解剖鑑定，並由法務部法醫研究所
    97年7月22日出具之該所（97）醫鑑字第0971101060號鑑定
    報告書一份，應屬刑事訴訴法第159條第1項「被告以外之人
    於審判外之言詞或書面陳述，除法律有規定者外，不得作為
    證據。」，所稱「法律有規定者」之例外情形，此因「鑑定
    之經過及其結果，應命鑑定人以言詞或『書面』報告」，同
    法第206條第1項亦規定甚明，且該檢驗通知書於鑑驗方法、
    鑑驗結果均有詳細說明，是鑑定人以書面為鑑定報告提出於
    檢察官，依刑事訴訟法第159條第1項立法理由及同法第206
    條第1項規定，即均具有證據能力。
四、又按除顯有不可信之情況外，公務員職務上製作之紀錄文書
    、證明文書及從事業務之人於業務上或通常業務過程所須製
    作之紀錄文書、證明文書得為證據，刑事訴訟法第159條之4
    第1款、第2款分別定有明文。經查，被害人許瑞麟急診病歷
    〔含ＰＲＯＧＲＥＳＳ  ＮＯＴＥＳ、馬偕紀念醫院急診護
    理記錄、馬偕紀念醫院出院病歷摘要、馬偕紀念醫院Ａｄｍ
    ｉｓｓｉｏｎ  Ｎｏｔｅ、馬偕紀念醫院住院問題一覽表（
    Ｐｒｏｂｌｅｍ  Ｌｉｓｔ）、Ｐｒｏｇｒｅｓｓ  Ｎｏｔ
    ｅ、Ｍａｃｋａｙ  Ｍｅｍｏｒｉａｌ  Ｈｏｓｐｉｔａｌ
    Ａｎｔｉｂｉｏｔｉｃｓ  Ｃｏｎｓｕｌｔａｔｉｏｎ
    Ｓｈｅｅｔ、馬偕紀念醫院手術室紀錄、馬偕紀念醫院手術
    紀錄〕、乙○○臺北市立聯合醫院急診病歷〔含臺北市立聯
    合醫院急診醫囑單（一）、臺北市立聯合醫院急診護理記錄
    （一）、臺北市立聯合醫院急診護理記錄（二）、臺北市立
    聯合醫院貼報告單專用紙、臺北市立聯合醫院會診單、臺北
    市政府消防局救護紀錄表〕分別為公務員職務上製作之紀錄
    文書及從事業務之人於業務上或通常業務過程所須製作之紀
    錄文書，可信度甚高，均查無顯不可信之情況，依前開刑事
    訴訟法第159條之4第1款、第2款之規定，自均得為證據。
五、再按被告以外之人於審判外之言詞或書面陳述，除法律有規
    定者外，不得作為證據。被告以外之人於審判外之陳述，雖
    不符前四條之規定，而經當事人於審判程序同意做為證據，
    法院審酌該言詞陳述或書面陳述作成時之情況，認為適當者
    ，亦得為證據。當事人、代理人或辯護人於法院調查證據時
    ，知有刑事訴訟法第159條第1項不得為證據之情形，而未於
    言詞辯論終結前聲明異議者，視為有前項之同意，刑事訴訟
    法第159條第1項、第159條之5分別定有明文。查，本院認定
    事實所憑之其餘證據，部分屬傳聞證據，惟檢察官、被告及
    其選任辯護人均未於本院言詞辯論終結前聲明異議，本院審
    酌該等言詞或書面陳述作成之情況，並無非出於任意性或不
    正取供，或違法或不當情事，且客觀上亦無不可信之情況，
    堪認為適當，依刑事訴訟法第159條之5第2項規定，均得作
    為證據。
貳、實體部分：
一、訊據被告乙○○固不否認於前開時間、地點，其因細故與被
    害人許瑞麟、證人戊○○、庚○○、己○○及徐梓恆等人發
    生拉扯，並扭打成一團，且持其隨身攜帶之折疊刀一把，往
    被害人之左胸廓部揮刺一刀，並深及被害人左肋膜囊、左心
    室、橫隔及肝臟，於97年6月18日下午2時34分因前開穿刺外
    傷導致心因性休克及出血性休克而宣告傷重不治死亡等事實
    ，惟矢口否認有何殺人犯行，辯稱：伊沒有殺人意思，伊撿
    起摺疊刀，只是想保護自己，伊是先被攻擊，是被追著打云
    云。其辯護人具狀辯稱略以：被告當時在包廂外，不知包廂
    內發生何事，是遭追打之一方，沒有傷害他人之行為及犯意
    ，有正當防衛權。被告從開始到昏迷，一直處於飽受攻擊狀
    態，從未停止，而許瑞麟攻擊被告前，被告已被攻擊到血流
    滿面，導致視力模糊。又被害人體型壯碩，被告為保護自己
    ，才順手由地上撿到之摺疊刀，揮舞阻擋許瑞麟之攻擊，是
    排除不法侵害之防衛權行使云云。經查：
（一）被告與證人丑○○、劉宗育、壬○○、癸○○、丙○○、
      真實姓名、年籍均不詳之成年女子三名為歡送證人劉宗育
      翌日返回美國，於97年6月16日深夜，一同前往錢櫃企業
      股份有限公司臺北林森店第510號包廂唱歌消費，適被害
      人許瑞麟因與在香奈爾酒吧之公司同事聚餐併慶祝其喜獲
      新生兒，亦於同日深夜零時許起，與證人戊○○、辛○○
      、庚○○、己○○、徐梓恆、真實姓名、年籍均不詳，綽
      號「阿泰」、「阿威」之成年男子及數名真實姓名、年籍
      均不詳之成年女子等人，一同在錢櫃企業股份有限公司臺
      北林森店第501號包廂唱歌聚會；嗣因證人戊○○出言對
      證人丑○○稱：「看三小」一語（臺語），證人丑○○乃
      欲前往證人戊○○、辛○○等人唱歌消費之第501號包廂
      理論，並於同日凌晨4時33分3秒許，由證人丑○○、丙○○及壬○○三人進入第501號包廂內理論，證人劉宗育、
      癸○○及被告則在包廂外等候；被害人見證人丑○○、丙○○及壬○○進入其等唱歌之包廂，遂上前詢問證人丑○○、丙○○及壬○○要做何事，旋即證人戊○○與證人丑
      ○○、丙○○及壬○○發生衝突拉扯後，證人丑○○、壬○○、丙○○與該501號包廂內之眾人忽然全跌出第501號
      包廂外，證人戊○○、庚○○、己○○、徐梓恆先與證人
      丙○○、被告扭打成一團，被害人許瑞麟復於同日凌晨4
      時33分許，以腳踢證人壬○○，再由後方抓住證人丑○○
      ，證人丑○○與辛○○互踢後，證人徐梓恆、辛○○、庚○○、己○○及被害人等人並接續群起徒手毆打或以腳踢
      證人丑○○、癸○○、壬○○，證人戊○○、己○○、庚○○則與被告發生拉扯，並毆打被告。被害人亦於同日凌
      晨4時34分23秒先徒手毆打證人丙○○，接續追打證人劉
      宗育後，於同日凌晨4時34分28秒對著被告揮拳，被告舉
      起左手阻擋，旋於同日4時34分30、31秒間，逕自其褲子
      口袋內取出其隨身攜帶之折疊刀一把，以右手持之往被害
      人之左胸廓部揮刺一刀，深及被害人左肋膜囊、左心室、
      橫隔及肝臟之傷害，經送往財團法人馬偕紀念醫院臺北院
      區急救，於同年月18日下午2時34分因前開穿刺外傷導致
      心因性休克及出血性休克而宣告傷重不治死亡等事實，業
      據被告於原審審理中坦承不諱，核與證人即錢櫃企業股份
      有限公司臺北林森店服務人員子○○、證人戊○○、己○○、庚○○、楊峻宇、壬○○、癸○○、丙○○、丑○○
      、徐梓恆、劉宗育於偵查及原審審理中證述情節相符，並
      有馬偕紀念醫院（臺北院區）乙種診斷證明書、聯合醫院
      中興院區診斷證明書、臺北市立聯合醫院中興院區甲種診
      斷證明書、被害人急診病歷〔含ＰＲＯＧＲＥＳＳＮＯＴ
      ＥＳ、馬偕紀念醫院急診護理記錄、馬偕紀念醫院出院病
      歷摘要、馬偕紀念醫院Ａｄｍｉｓｓｉｏｎ  Ｎｏｔｅ、
      馬偕紀念醫院住院問題一覽表（ＰｒｏｂｌｅｍＬｉｓｔ
      ）、Ｐｒｏｇｒｅｓｓ  Ｎｏｔｅ、ＭａｃｋａｙＭｅｍ
      ｏｒｉａｌ  Ｈｏｓｐｉｔａｌ  Ａｎｔｉｂｉｏｔｉｃ
      ｓ  ＣｏｎｓｕｌｔａｔｉｏｎＳｈｅｅｔ、馬偕紀念醫
      院手術室紀錄、馬偕紀念醫院手術紀錄〕、被告臺北市立
      聯合醫院急診病歷〔含臺北市立聯合醫院急診醫囑單（一
      ）、臺北市立聯合醫院急診護理記錄（一）、臺北市立聯
      合醫院急診護理記錄（二）、臺北市立聯合醫院貼報告單
      專用紙、臺北市立聯合醫院會診單、臺北市政府消防局救
      護紀錄表〕、臺灣臺北地方法院檢察署相驗屍體證明書、
      臺灣臺北地方法院檢察署檢驗報告書、證人戊○○、己○○、庚○○、楊峻宇、壬○○、癸○○、丙○○、丑○○
      、劉宗育案發時穿著照片、現場照片、監視錄影翻拍照片
      、相驗及解剖照片、林森店6月16日4時30分501包廂與510
      包廂衝突始末報告、臺北市政府警察局中山分局偵辦犯罪
      嫌疑人壬○○、癸○○、丙○○、乙○○、ＨＳＵＡＬＥ
      ＸＡＮＤＥＲ  ＴＡＳＨＩ及ＲＯＢＢＩＮ  ＪＯＮＧＬ
      ＩＵ等六人涉嫌殺人案之偵查報告等件附卷可資佐證，且
      有監視錄影光碟等件扣案可稽。是被害人許瑞麟之死亡為
      被告持尖刀往其左胸廓部揮刺一刀所造成，應堪認定。
（二）本案被害人死亡後，經臺灣臺北地方法院檢察署檢察官於
      97年6月18日率同該署檢驗員及家屬相驗，並於同年6月23
      日進行解剖，其解剖研判經過：「民國97年6月20日下午1
      4時時30分許，於臺北市立第二殯儀館解剖室，在檢察官
      郭昭吟確認無誤下，實施解剖工作。（一）醫療證據：１
      、前胸腹部正中線有四十公分剖胸、腹手術痕，胸骨體正
      中線有切割手術及鐵絲縫合痕。２、多個剖腹引流痕及胸
      管插管痕。３、雙手肘、右鼠蹊部有針療痕。４、氣管內
      管插管痕。５、心臟、橫膈、肝臟有手術縫合痕。６、右
      頸有急救血管插管縫合痕。（二）外傷證據：１、左前胸
      離足底121公分處，中線向左8公分，有斜向稍呈縱向傷口
      ，且稍呈「Ｓ」狀之傷口常約5點6公分，穿刺傷口。２、
      傷口皮膚向下，傷及左側第5、6肋間有穿孔約3點5公分並
      在左側第五肋骨連續性切割穿刺約2公分。深度約為11、
      12公分。３、穿過肋膜腔，於左心室心尖區有穿刺傷約2
      公分（已密集縫合）。４另向左橫膈膜有穿刺縫合傷口約
      2至4公分（已密集縫合）。５、左肝葉側面有切割傷口約
      4至5公分（已密集縫合）。６、頭枕區有皮下出血痕約8
      乘5公分鬱血稍嚴重。（三）肉眼觀察及人身鑑別：死者
      為一中年男子，身長177公分，胸寬、厚各為35及24公分
      ，外觀體形及營養狀況良好。‥‥‥（四）解剖觀察結果
      ：‥‥‥３、胸部：（１）前胸除左胸有穿刺傷外，有急
      救傷及手術痕。（２）胸部皮膚有穿刺傷。（３）後胸部
      脊椎骨，頸椎、胸椎及腰椎無外傷。（４）肋骨無明顯外
      傷，無骨折。（５）心臟重450公克，有局部硬化現象，
      心包膜有透明色液體，動脈導管已閉鎖，房室間隔閉鎖，
      無先天性心臟病或其他異狀。左、右心室壁厚各厚為1點6
      及零點6公分。心臟之心包膜正常，心臟於左、右心室無
      擴大及心肌肥大狀。（６）左、右肺胸膜囊腔各有300及
      400西西淡褐色積水。左肺重700公克；右肺重820公克，
      局部棕色結節呈無氣狀，擠壓肺臟時有血水及多量細小泡
      沫溢出，雙肺切面除局部出血及實質性彈性增加。有明顯
      鬱血、水腫及局部性肺泡萎縮現象。（７）胸腺退化‥‥
      ‥」；鑑定研判經過：「（一）解剖結果：１、左胸廓單
      一穿刺傷。２、左肺膜囊有穿刺及切割傷。３、橫膈穿刺
      傷（已縫合）。４、肝臟穿刺傷（已縫合）。（二）顯微
      鏡觀察結果：１、心臟：心外層有血塊及挫傷出血。局部
      輕中度動脈硬化。２、肺臟：鬱血及實質出血。３、肝臟
      ：脂肪肝變性及實質出血。４、腦髓：蜘蛛網膜下腔出血
      。５、其他器官除鬱血及死後變化外，無明顯病理性病變
      。‥‥‥」；死亡經過研判：「（一）死者許瑞麟‥‥‥
      於97年6月16日4時許於ＫＴＶ包廂內遭銳器穿刺傷並急送
      臺北馬偕醫院救治於當日14時34分死亡，依馬偕醫院病歷
      資料顯示：（１）肝裂傷。（２）橫膈破口。（３）心臟
      左心室穿孔併心包膜囊填塞。（４）死亡。（二）解剖發
      現為單一穿刺傷，由左前胸廓向中內下方穿刺，穿過皮膚
      、切割肋骨及胸肋膜囊腔，再穿刺左心室尖，並造成心包
      膜囊腔積血水，橫膈穿刺傷，左肝葉銳器傷，雖經縫合，
      但因大出血及體液輸入、休克狀況導致血管內凝血不全病
      症（ＤＩＣ），再併發各組織間出血（包括蜘蛛網膜下腔
      出血），最後因心因性休克及出血性休克死亡。（三）由
      以上死者死亡經過及檢驗判明：死者之死亡轉機為心因性
      休克及出血性休克，死亡原因為左胸廓單一穿刺傷並傷及
      左肋膜囊、左心室、橫膈及肝臟，並導致血胸、腹血及心
      包膜囊填塞，最後因心因性休克及出血性休克而死亡。死
      亡方式為『他為』。（研判死亡原因）：甲、心因性休克
      及出血性休克。乙、血胸、腹血、心包膜囊填塞（手術後
      ）。丙、左心室、橫膈、肝臟穿刺傷。丁、左胸廓單一穿
      刺傷。」；鑑定結果：「死者許瑞麟‥‥‥，因為左胸廓
      單一穿刺傷並傷及左肋膜囊、左心室、橫膈及肝臟，並導
      致血胸、腹血及心包膜囊填塞，最後因心因性休克及出血
      性休克而死亡。死亡方式為『他為』」，此有臺灣臺北地
      方法院檢察署相驗屍體證明書、臺灣臺北地方法院檢察署
      檢驗報告書、法務部法醫研究所97年7月25日法醫理字第0
      970003181號函檢送法務部法醫研究所（97）醫剖字第097
      1101060號解剖報告書、法務部法醫研究所（97）醫鑑字
      第0971101060號鑑定報告書及相驗照片等件在卷可稽。又
      「本所原鑑定人研判意見如下：（一）本案死者許瑞麟‥
      ‥‥相驗時全身傷口已遭緊密縫合並局部採用鐵絲縫合痕
      達2日10小時死亡，死後五日解剖時尚有局部拉平或扭曲
      狀，無法呈現原始皮膚放鬆之傷口寬度。（二）一般法醫
      測量傷口時要分別為放鬆測量之傷口寬度（開口），即呈
      魚口之開口狀之刀刃傷口，另要測量傷口拉平（閉口），
      即傷口雙側拉平後方能真正測量出刀刃穿刺時之真正傷口
      寬度。本案死者傷口已遭醫療緊密層層採用縫線緊密縫合
      並已部分癒合，故縱使放鬆，因傷口已因醫療過程致傷口
      已呈扭曲變形而無法恢復真正的傷口（閉口）寬度，故本
      案才採取開口（已因縫線放鬆，但仍呈閉口及外力之扭曲
      狀）之傷口寬度，故僅能用『約為2公分』為較一致性之
      傷口之記錄穿刺傷口之記錄，其他尚有約3點5公分亦同之
      以保持案件證據能力及證明力之客觀性。2至4公分代表緊
      密縫合達2公分，放鬆傷口達4公分之表徵。另在肝臟因之
      切割傷及脆度、肝受重力、方向承受力即會改變切割傷口
      之長度，故測量4至5公分誠屬合理之實務測量紀錄方式。
      （三）Ｓ狀之皮膚穿刺傷確支持凶嫌使用刀刃與被害人之
      互動關係，有可能互動或抵抗之作用使力之結果。（四）
      頭枕區有皮下出血痕，無法排除為過度失血致全身有瀰漫
      性凝血不全（ＤＩＣ）致鬱血較嚴重併同死後內臟屍斑沈
      積之結果。死者之死亡過程併有此類皮下出血痕；縱有外
      力，亦可能在倒地輕擊之結果，應非重擊所致。」、「（
      一）有關刀刃可能寬度因本案已經手術縫合，依解剖（受
      傷治療後5日）研判刀刃寬度約在2公分（或以上；視刀刃
      形狀）。（二）依法醫所97醫鑑字第0971101060號鑑定報
      告書項七死亡經過研判（二）敘述「解剖發現為單一穿刺
      傷，由左前胸廓向中內下方穿刺、穿過皮膚…」即支持為
      左側胸腔朝向胸腹部右下側方向（左胸之右側角度上朝肚
      臍中線方向）且為穿過左胸廓之前側而穿過左心室尖、橫
      膈、肝臟，解剖學位置顯示為單一穿刺傷在胸腔損傷為左
      肺、左肋膜囊腔、左心室尖，筆直（支持刀刃為一「筆直
      」刀器）穿過橫膈達於腹腔中傷及肝臟。角度與前胸腹部
      角度向右、向內下約於30度。」等情，亦有法務部法醫研
      究所97年10月16日法醫理字第0970004587號函及98年1月
      16日法醫理字第0970006064號函各一份在卷可佐，是被害
      人係因遭受他人刺傷，該左胸廓單一穿刺傷並深及左肋膜
      囊、左心室、橫膈及肝臟，並導致血胸、腹血及心包膜囊
      填塞，最後因心因性休克及出血性休克而死亡一事，亦堪
      認定。
（三）被告雖辯稱其所持有之摺疊刀為其母所有用以整理園藝時
      修剪花草所用，其於修剪花草後隨身攜帶，並無殺人之犯
      意云云，惟查，証人即被告之母丁○○固於原審到庭證稱
      被告於案發當天所持折疊刀為其所購買等語，惟證人丁○○於原審當庭所繪其所有折疊刀之形式（見原審卷二第60
      頁），與被告於偵查中（見聲拘卷第41頁）及本院審理中
      自行所繪（見本院卷第100頁）二者刀尖之形式並不相同
      ；而證人丁○○於原審證稱其因知道自己小孩跟別人打架
      ，對方有人去世，才去找工具箱，在此之前伊沒有詢問被
      告是否有持刀與對方發生衝突，因為伊根本不知道發生什
      麼事等語，原審質之證人丁○○有無可能被告所拿不是其
      家中那把刀，證人則自承伊無法回答等語；依證人上開證
      詞其是事後翻找工具箱未發現其所有之摺疊刀才推認被告
      行兇之刀械為其所有，惟證人所繪刀械之形式與被告所繪
      並不相同，足認證人丁○○所證其所有修整花木之刀械為
      被告行兇之刀械，自不可採，應認被告所攜帶之刀械為其
      自行隨身攜帶之摺疊刀。次查，本件事發係因被害人許瑞
      麟之友人戊○○出言對被告之友人丑○○稱：「看三小」
      一語（臺語），丑○○於返回自己包廂詢問被告等友人「
      看三小（臺語）」一語究係何意明瞭後，乃欲前往戊○○
      、辛○○等人唱歌消費之第501號包廂理論，顯見被告與
      被害人雙方於案發當場已生有爭執，至於證人丙○○於原
      審證稱渠等係前往道歉云云（見原審卷二第47頁反面），
      自不可採。被告於丑○○前往理論時陪同前往，且於同日
      凌晨4時20分20秒手上拿出其預藏之摺疊刀，並有甩動之
      情形，於同日凌晨4時34分08秒有以左手彎腰撿拾其預藏
      隨身攜帶混亂中掉落之摺疊刀，於同日4時34分30、31秒
      間，逕自其褲子口袋內取出前開其隨身攜帶之折疊刀一把
      ，以右手持之往許瑞麟之要害即左胸廓部揮刺一刀等情，
      業經原審勘驗扣案現場光碟無訛，被告及其友人與被害人
      及其友人因細故生有嫌隙，被告陪同前往理論隨身攜帶尖
      刀，其有遇上衝突即以尖刀刺殺對方之意圖甚明。又按胸
      腹部係人體重要器官密集分布之部位，以銳器砍殺或以外
      力撞擊，極易因傷及臟器而致人於死，此為一般人之通識
      ，被告自無不知之理，乃被告竟持刀，猛刺被害人之身體
      要害胸腹部，且依法醫鑑定結果：被害人「1、左前胸離
      足底121公分處，中線向左8公分，有斜向稍呈縱向傷口，
      且稍呈「Ｓ」狀之傷口長約5點6公分，穿刺傷口。、傷口
      皮膚向下，傷及左側第5、6肋間有穿孔約3點5公分並在左
      側第五肋骨連續性切割穿刺約2公分。深度約為11、12公
      分。３、穿過肋膜腔，於左心室心尖區有穿刺傷約2公分
      。４另向左橫膈膜有穿刺縫合傷口約2至4公分。５、左肝
      葉側面有切割傷口約4至5公分）」，及原審再函查法醫結
      果：「解剖發現為單一穿刺傷，由左前胸廓向中內下方穿
      刺、穿過皮膚…」即支持為左側胸腔朝向胸腹部右下側方
      向（左胸之右側角度上朝肚臍中線方向）且為穿過左胸廓
      之前側而穿過左心室尖、橫膈、肝臟，解剖學位置顯示為
      單一穿刺傷在胸腔損傷為左肺、左肋膜囊腔、左心室尖，
      筆直（支持刀刃為一「筆直」刀器）穿過橫膈達於腹腔中
      傷及肝臟。角度與前胸腹部角度向右、向內下約於30度。
      」等情（見法務部法醫研究所97年10月16日法醫理字第
      0970004587號函），被害人所受之刀傷深及肋骨，深度深
      達約11、12公分、穿過肋膜腔，傷及心臟、橫隔膜、肝臟
      等臟器要害，且依其角度係從被害人前胸腹部角度向右、
      向內下約於30度，足見被告由上往下，下手用力之猛，被
      告下手之際有置人於死之犯意，應堪認定，被告辯稱無殺
      人犯意云云，自不可採。
（四）被告雖另辯稱：伊當時頭部已經流血了，不是伊過去攻擊
      被害人的，是被害人過來伊這邊，伊只是想要保護自己云
      云。然按正當防衛必須對於現在不法之侵害，始足當之，
      侵害業已過去，或無從分別何方為不法侵害之互毆行為，
      均不得主張防衛權，而互毆係屬多數動作構成單純一罪，
      而互為攻擊之傷害行為，縱令一方先行出手，還擊之一方
      ，在客觀上苟非單純對於現在不法之侵害為必要排除之反
      擊行為，因其本即有傷害之犯意存在，自無主張防衛權之
      餘地，96年度臺上字第3526號著有判決參照。經查，於案
      發當日，被害人於同日凌晨4時34分28秒雖有對著被告揮
      拳，惟被告已舉起左手防禦，業經原審勘驗現場光碟，有
      原審勘驗筆錄可稽（見原審卷一第91頁反面），應認侵害
      業已過去，乃被告復於4時34分介於30、31秒間，以其隨
      身攜帶之摺疊刀刺向被害人身體要害，自不得主張正當防
      衛。又依卷附現場翻拍照片顯示，被告於案發日4時34分
      28秒至32秒間持刀揮向被害人時，其所站立之位置後方為
      走廊，並非無逃避空間（見13658號偵查卷第260、261頁
      ），被告辯稱係遭人毆打，而為正當防衛云云，亦不可採
      ；依上開情節，被告主張正當防衛，應認為不可採。
（五）復查，被告於偵查時供稱：折疊刀一把是伊帶去的，打架
      時，伊有帶在身上，伊的同伴當天應該沒有人帶刀去等語
      ，而證人壬○○、癸○○、丙○○、丑○○、劉宗育於偵
      查時均否認有攜帶刀械或兇器前往案發地點，亦否認知悉
      現場有刀械等語，則證人壬○○、癸○○、丙○○、丑○○、劉宗育客觀上是否確實知悉被告有攜帶前開折疊刀一
      把在身上，即非無疑。再者，證人壬○○、戊○○、己○○、庚○○及辛○○於原審97年12月3日審判期日中、證
      人徐梓恆、子○○、癸○○、丙○○及丑○○於原審97
      年12月9日審判期日中、證人劉宗育於原審98年1月6日審
      判期日中分別到庭證稱：當天沒有看到任何人攜帶刀械，
      亦不清楚被害人身上的傷是由誰持刀械造成的等語，且查
      無其他積極證據足認證人壬○○、癸○○、丙○○、丑○○、劉宗育客觀上確實知悉被告有攜帶前開折疊刀一把在
      身上，亦查無證人壬○○、癸○○、丙○○、丑○○、劉
      宗育有參與殺人之行為分擔，自難認證人壬○○、癸○○
      、丙○○、丑○○、劉宗育等人，應負殺人共同責任。
（六）按刑法第62條所稱之發覺犯罪事實，祇須有偵查犯罪職權
      之公務員，已知該犯罪事實之梗概為已足，無須確知該犯
      罪事實之真實內容為必要；而所知之人犯，亦僅須有確切
      之根據，可為合理之懷疑，即為犯罪業已發覺，不以確知
      其人為該犯罪之真兇無訛為必要（最高法院96年度台上字
      第5877號判決要旨參照）；又刑法第62條所謂發覺，並非
      以有偵查犯罪權之機關或人員確知其人犯罪無誤為必要，
      有確切之根據得為合理之可疑，而對犯罪行為人發生嫌疑
      時，即得謂為已發覺（最高法院94年度台上字第7385號判
      決要旨參照）；又按自首以對於未發覺之罪投案而受裁判
      為要件，如案已發覺，則被告縱有投案陳述自己犯罪之事
      實，亦祇可謂為自白，不能認為自首（最高法院95年度台
      上字第3955號裁判要只參照）。經查：
  １、證人寅○○於原審98年1月6日審判期日中到庭證述：因為
      那時候他們說有人拿刀子，但本案搜索過程中都沒有找到
      刀子，可是除被告外，伊移送的那些人身上都沒有找到刀
      子，所以伊就懷疑刀子是不是在醫院的那個人那邊，懷疑
      是否被他拿走，或是根本就是他持刀，伊那時候也有懷疑
      其他人，但是被告的懷疑程度比較重。因為派出所提供的
      畫面正面是被告和證人丙○○，但他們沒有給伊錄影帶，
      而他的手中有一個東西，伊不確定是什麼；又派出所給伊
      的翻拍照片上有一個男子赤裸上身有刺青，所以伊一邊找
      持刀男，也是再找刺青男，為了確認被告是否為畫面中的
      刺青男，才會在6月18日到醫院查訪被告，確定被告是刺
      青的人，手上有東西，但並沒有確定被告手上的東西就是
      刀，也不是已經鎖定被告在畫面中有持刀。因為檢察官在
      在解剖完後有交代伊事項，要伊問他們的英文名字，伊有
      跑到被告原來住院的慈濟醫院，但沒有看到被告，說他已
      經出院了，伊就去被告家，請他把美國護照給伊抄錄伊英
      文名字，第二天伊到林森北路跟錢櫃調錄影帶，但其中CH
      10不齊，在6月24日，伊接到卯○○電話說他們那邊有這
      個案子的主嫌要自首，那時候已經下午，伊就在6月25日
      下午到刑事局偵一隊找卯○○，他就說被告要自首，當時
      被告的爸當爸還有伊不認識的律師在，被告的爸爸說他兒
      子說刀子可能是他刺的，但因為伊當時並沒有鎖定被告就
      是持刀刺到被害人的嫌犯，不確定被告是不是真的主嫌，
      也就是沒有馬上叫被告一定要過來，所以伊在隔天又全部
      再看一次，伊在6月27日就將錢櫃全部鏡頭看完，從事節
      錄的工作，作完節錄後，依據偵卷第261頁所示CH3鏡頭內
      第三人中，一個是死者，所以伊懷疑的是他們兩個人之一
      ，亦就是證人丙○○或是被告，因為伊在錄影帶有看被告
      手中有拿一個東西的樣子，而證人丙○○沒有，所以，伊
      在6月26日或27日就已經鎖定主嫌應該是被告，並在7月2
      日報告檢察官說被告應該是主嫌，並約被告過來。卷內並
      沒有伊當初去慈濟醫院找被告之前，懷疑被告持有刀械之
      照片。至於偵卷第233頁職務報告是伊在7月2日完成的，
      伊先把伊看錄影帶的過程打下來，那是伊主要的證據，放
      在第一段，才去描述伊中間的查證過程，只是要敘述伊有
      去過醫院等語。又於98年3月17日審判期日中另證稱：錢
      櫃ＫＴＶ的衝突始末報告是錢櫃ＫＴＶ的經理在報驗完解
      剖前交給伊的，伊不知道詳細日期，但伊記得伊在解剖的
      那天有把報告給檢察官，報告內容中好像有顯示一名持刀
      男子有刺青，下面有備註欄。所以伊看到這份報告有照片
      的時候，開始懷疑被告涉嫌到本罪，其他人也有可能，檢
      察官指示伊監聽被告這邊的六人；在刑事警察局警官卯○○和伊聯繫被告自首的相關事宜之前，被告只是涉嫌主要
      重大，但沒有說鎖定被告可能是唯一涉嫌持刀刺到被害人
      的嫌犯，伊是在看完錄影帶以後才確認本件之兇嫌就是被
      告，詳細時間伊忘記了，記不起來是在卯○○和伊聯絡之
      前或之後等語。又證人即內政部警政署刑事警察局偵查佐
      卯○○於原審同一審判期日中到庭證述：97年6月間，被
      告的父親及一名宣稱律師之人到伊任職的刑事警察局，該
      自稱律師的人吳先生說有一件在林森北路錢櫃的命案，因
      為陳先生的小孩那天有發生鬥毆，現在人被打在醫院，後
      來有人被刺死，他們想要說這案子辦到什麼程度。伊就說
      伊可以去瞭解案子到底怎麼樣，如果伊可以幫忙伊就幫忙
      。伊就打電話給去問中山分局誰承辦，後來聯絡上寅○○
      ，問他這件案子的情形，伊記得他回答說他們目前都已經
      在蒐證了，伊問他說如果有掌握關鍵的人，是否這件案子
      願意讓我們參與，他說他也滿歡迎的，但要問過他們隊長
      ，伊說如果方便的話，拿相關卷證來伊隊上討論案子如何
      繼續。他問伊說有掌握什麼東西，伊說因為有可能嫌疑人
      來找上伊等，寅○○說他會拿卷證儘快跟伊等聯繫。第二
      天他就帶卷證來刑事局找伊。伊等研究了一下案情，伊記
      得看到卷證的時候好像是雙方人馬鬥毆，伊問他要不要調
      監視器出來看，他說有，檢察官有交代要做，但還沒有全
      部。伊問他說到底是誰殺了人，他只有說鬥毆好像有分兩
      個地方，在另外一個地方的人應該不會，但伊不知道所指
      為何人，他也沒有說出他懷疑是誰。之後伊就聯絡吳先生
      說要不要聯絡一下陳爸爸看看要怎麼樣，伊等後來又有出
      來，伊跟他分析說我不知道是誰做的，但如果是你們做的
      ，現在出來的話有機會可以爭取自首，被告的父親說被告
      承認是持刀行兇的人，他願意帶他的小孩出來，伊說好，
      如果要出來要快，他說好，因為被告還要複診可能會晚幾
      天，後來被告的父親就帶吳先生和被告來伊等偵一隊辦公
      室，伊叫寅○○來帶他，當天就帶回去了等語；證人陳琛
      淵於原審同一審判期日中證稱：案發時，因為伊太太把被
      告送到慈濟，伊後來才去醫院急診室，因為被告頭部包裹
      ，說他受到驚嚇，腎的指數降得很快，所以不適合伊去問
      他事情。過兩、三天後因為伊聽說有人死了，伊孩子也是
      其中一個打架的人，伊等他稍微有意識的時候，問他說到
      底是誰做的，他跟伊說他當時玩到清晨喝酒也很累，記得
      好像有做出拿刀刺人的動作，但不確定刺的是不是死者。
      伊就經過朋友介紹找到吳軾子，他自稱是律師，他說他要
      瞭解才能知道如何處理，他就去分局幫我瞭解案情，這是
      我第一次和卯○○碰面的原因。伊在與卯○○第二次見面
      時提到伊兒子是殺人案的行為人，是伊跟伊兒子商量之後
      的，伊兒子同意，授權伊去告訴卯○○等語。
  ２、依證人寅○○、卯○○、陳琛淵上開全部證詞，顯見在被
      告係於97年6月25日請其父陳琛淵託請證人卯○○向證人
      寅○○陳述願意到案，惟依證人寅○○上開證詞，證人寅
      ○○經派出所給的翻拍照片上有一個男子赤裸上身有刺青
      ，所以在6月18日前往醫院查訪被告，已確定被告為照片
      刺青之男子，又本件被害人解剖時間依解剖筆錄及法醫鑑
      定報告書之記載為97年6月23日（見相字第428號卷第178
      、366頁），應認證人寅○○至遲於97年6月23日前已取得
      錢櫃ＫＴＶ的衝突始末報告，證人看到該份報告有照片的
      時候，開始懷疑被告涉嫌本罪，又本案承辦檢察官於97年
      6月24日併諭示限制犯嫌乙○○出境（見相字第428號卷第
      182頁），依上開情節，應認本件於被告97年6月25日到案
      前，該有偵查犯罪職權之警員已依據派出所給其之照片及
      錢櫃ＫＴＶ衝突始末報告之照片，有確切根據得合理嫌疑
      被告為本件殺人案犯罪行為人，即已發覺被告殺人犯行，
      是被告雖有投案之行為，尚無自首規定之適用。證人寅○○雖證稱其於26日或27日看完錄影帶始確認被告為犯罪之
      人，惟依前開最高法院裁判要旨，所謂發覺，並非以有偵
      查犯罪權之機關或人員確知其人犯罪無誤為必要，證人雖
      有上開證述，本件被告投案行為仍認與自首要件不符，並
      予敘明。
（七）末查被告於97年6月16日案發前，在錢櫃企業股份有限公
      司臺北林森店第510號包廂內，有飲用酒類若干等情，業
      據證人壬○○於原審97年12月3日審判期日中證述屬實，
      尚可採信。然觀之監視錄影光碟及原審97年9月23日準備
      程序筆錄、97年10月13日準備程序筆錄及97年10月31日準
      備程序筆錄等件所示，並參酌被告於傷害被害人後，其對
      於案發情節及前後事件之記憶仍可連續，足認被告當時雖
      有酒精之影響，但對於外界事物之察覺並未顯著減損，亦
      未有精神性症狀之表現或病態酩酊，故被告於案發時，其
      行為及情緒表現，雖顯然受酒精之影響，但未達不能辨識
      其行為違法或欠缺依其辨識而行為之能力之程度，仍無礙
      被告於本案罪責之成立，附此敘明。
（八）綜上所述，本案事證明確，被告犯行堪予認定，應依法
        論科。
二、核被告所為，係犯刑法第271條第1項之殺人罪。
三、原審就被告乙○○予以論罪科刑，固非無見，然查：（一）
    本件被告所為構成殺人犯行，原審認被告係犯傷害致人於死
    ，並變更檢察官起訴法條，認事有誤；（二）本件於被告投
    案前，有偵查職權之公務員，已有合理依據懷疑被告涉嫌本
    罪，不符合自首要件，原審認被告構成自首，亦有未洽。被
    告上訴否認殺人犯行，並主張正當防衛，符合自首要件云云
    ，其上訴為無理由。另檢察官上訴指摘原審判決認定被告涉
    犯傷害致死，認事有誤，檢察官之上訴為有理由。應由本院
    將原審判決撤銷。爰審酌被告年輕氣盛，僅因細故與被害人
    發生拉扯，率而以折疊刀一把刺殺被害人，造成被害人家屬
    永遠無法撫平之傷痛，對社會治安危害非輕，犯後固坦承持
    刀揮刺被害人之行為，卻矢口否認殺人犯行，惟被告於案發
    後，尚能自動出面投案，被告於案發時亦受有傷害，及未與
    被害人家屬就民事賠償達成和解，兼衡其素行、所受刺激、
    智識程度、生活狀況及與被害人之關係等一切情狀，認檢察
    官於原審求處無期徒刑實嫌過重，爰量處如主文所示之刑，
    以示懲儆。末查被告犯罪所用之折疊刀一把，應認非屬丁○○所有，已如前述，惟未據扣案，所在不明，有臺北市政府
    警察局中山分局97年9月25日北市警中分刑字第09733414200
    號函及其檢送臺北市政府警察局中山分局97年9月24日查訪
    表、臺北市立中興醫院急診室病患財物暫管清冊等件可稽，
    爰不予宣告沒收，末此敘明。
四、據上論結，應依刑事訴訟法第369條第1項前段、第364條、
    第299條第1項前段，刑法第271條第1項，判決如主文。
本案經檢察官林秀濤到庭執行職務。
中    華    民    國    98    年    8     月    6     日
                  刑事第六庭審判長法  官  林堭儀
                                  法  官  張明松
                                  法  官  吳淑惠
以上正本證明與原本無異。
如不服本判決，應於收受送達後10日內向本院提出上訴書狀，其
未敘述上訴之理由者並得於提起上訴後10日內本院補提理由書（
均須按他造當事人之人數附繕本）「切勿逕送上級法院」。
                                  書記官  陳雅加
中    華    民    國    98    年    8     月    12    日
附錄：本案論罪科刑法條全文
刑法第271條
殺人者，處死刑、無期徒刑或10年以上有期徒刑。
前項之未遂犯罰之。


司法院資訊處製作；財團法人民間司法改革基金會備份。
